---
title: "Упражнение 9"
author: "Нестерова А.И."
date: "26 04 2020"
output:
  word_document: default
  html_document: default
---

```{r setup, include=FALSE}
knitr::opts_chunk$set(echo = TRUE)
```

## Математическое моделирование

### Машины опорных векторов

## Упражнение 9

Необходимо построить модель на основе SVM для указанной в варианте зависимой переменной.

Данные взять из упражнения №3.

Для модели:

**1** Отложить 25% наблюдений в тестовую выборку (ядро генератора случайных чисел указано в варианте к упражнению №3).

**2** На обучающей выборке (оставшихся 75% наблюдений) сравнить несколько видов ядер SVM по точности модели (AUC) методом сеточного поиска.

**3** Для оптимальной формы ядерной функции на обучающей выборке подобрать оптимальное значение настроечных параметров по минимальной ошибке с перекрёстной проверкой (функция tune).

**4** Подогнать лучшую модель на всей обучающей выборке. Построить ROC-кривую и рассчитать матрицу неточностей, чувствительность и специфичность.

**5** Сделать прогноз по лучшей модели на тестовую выборку, оценить его качество точность по матрице неточностей, чувствительность и специфичность, построить ROC-кривую.

**6** Сравнить результаты, которые дал SVM, с результатами, полученными в упражнении 3. Какой из методов оказался лучше?

**Как сдавать:** прислать на почту преподавателя ссылки:
* на html-отчёт с видимыми блоками кода (блоки кода с параметром echo = T), размещённый на [rpubs.com](rpubs.com).   
* на код, генерирующий отчёт, в репозитории на [github.com](github.com).
В текст отчёта включить постановку задачи и ответы на вопросы задания.  

### Вариант - 13 (Упражнение 3)

<tr>
<td>13</td>
<td>678</td>
<td>Glass{mlbench} -- химический состав разных типов стекла</td>
<td>Type 2</br>(1 -- наличие признака, все остальные -- отсутствие)</td>
<td>все остальные</td>
<td>Логистическая регрессия, LDA</td>
</tr>

*Пакеты*: 

```{r, message = F, warning = F}
library('e1071')     # SVM
library('ROCR')      # ROC-кривые
library('mlbench')   # данные Glass
library('ISLR')
library('GGally')
library('MASS')
data(Glass)
head(Glass)
```

Зададим ядро генератора случайных чисел и объём обучающей выборки.   

```{r}
my.seed <- 678        # ядро генерации
train.percent <- 0.75 # доля обучающей выборки
```

Исходные данные: набор Glass (химический состав разных типов стекла).

```{r}
Type1 <- rep(0, length(Glass$Type)) # создание вектора Type1
Glass <- cbind(Glass, Type1)        # присоединение Type1 к фрейму Glass

# замена в переменной Type: если Type = 2 означает наличие признака (1), остальные - отсутствие(0)
for(i in 1:length(Glass$Type)) {if (Glass$Type[i] == 2) {Glass$Type1[i] = 1}}

# определение долей
table(Glass$Type1) / sum(table(Glass$Type1))
```

Доля наименьшего класса, в данном случае 0.355, это ошибка нулевого классификатора: если бы мы прогнозировали Type = 2 для всех наблюдений, ровно в такой доле случаев мы бы ошиблись. Точность моделей целесообразно будет сравнивать с этой величиной.

## Сеточный поиск

```{r}
# отбираем наблюдения в обучающую выборку 
set.seed(my.seed)
inTrain <- sample(seq_along(Glass$Type1),
                  nrow(Glass)*train.percent)
xtrain <- Glass[inTrain, c(-10, -11)]
xtest <- Glass[-inTrain, c(-10, -11)]
ytrain <- Glass[inTrain, 11]
ytest <- Glass[-inTrain, 11]

#обучающая выборка
dat <- data.frame(x = xtrain, y = as.factor(ytrain))

# тестовые данные
dat.te <- data.frame(x = xtest, y = as.factor(ytest))

# параметры алгоритма
kernel.grid <- c('linear', 'polynomial')
cost.grid <- seq(1, 20, by = 0.5)

AUC <- matrix(0, length(kernel.grid), length(cost.grid))
colnames(AUC) <- paste0('cost = ', cost.grid)
rownames(AUC) <- paste0('kernel = ', kernel.grid)

# SVM 
for (i in 1:length(kernel.grid)) {
    print(paste0('Starting ', kernel.grid[i], ' kernel'))
    for (j in 1:length(cost.grid)) {
        out <- svm(y ~ ., data = dat, kernel = kernel.grid[i], 
                   cost = cost.grid[j])
        # прогноз на тестовой выборке
        pred.te <- predict(out, newdata = dat.te)
        # матрица неточностей
        tbl <- table(pred.te, dat.te$y)
        AUC[i, j] <- sum(diag(tbl)) / sum(tbl)
    }
}

round(AUC, 3)
```

Из полученных результатов видно, что оптимальной формой ядерной функции будет линейная модель.

### Оптимальное значение настроечного параметра

```{r}
# классификатор на опорных векторах с линейной границей
svmfit <- svm(y ~ ., data = dat, kernel = "linear", cost = 10, cale = FALSE)

# список опорных векторов
svmfit$index

# сводка по модели
summary(svmfit)

# делаем перекрёстную проверку, изменяя штраф (аргумент cost)
set.seed(my.seed)
tune.out <- tune(svm, y ~ ., data = dat, kernel = "linear",
                 ranges = list(cost = c(0.001, 0.1, 1, 5, 10, 100)))
summary(tune.out)
# по перекрестной проверке наилучший настроечный параметр cost =0.01
```

### Лучшая модель на всей обучающей выборке

```{r}
# лучшая модель -- с минимальной ошибкой
bestmod <- tune.out$best.model
summary(bestmod)

# делаем прогноз по лучшей модели
ypred_tr <- predict(bestmod, dat)

# матрица неточностей
tbl1 <- table(Predicts = ypred_tr, Fact = dat$y)
tbl1

# чувствительность
TPR <- round(tbl1[2,2]/sum(tbl1[2,]),3)  
TPR

# специфичность
SPC <- round(tbl1[1,1]/sum(tbl1[1,]),3)  
SPC

# функция построения ROC-кривой: pred -- прогноз, truth -- факт
rocplot <- function(pred, truth, ...){
    predob = prediction(pred, truth)
    perf = performance(predob, "tpr", "fpr")
    plot(perf,...)}

# оптимальная модель
svmfit.opt <- svm(y ~ ., data = dat, kernel = "linear",  cost = 0.01, probability = T)

# матрица неточностей на обучающей (p = 0.01)
table(Predicts = predict(svmfit.opt, dat), 
             Fact = dat$y)

# прогноз вероятностей, на основе которых присваивается класс
fitted.prob <- predict(svmfit.opt, dat, type = "prob",  probability = TRUE)
fitted.prob <- attr(fitted.prob, "probabilities")[, 2]

# график для обучающей выборки
# ROC-кривая для первой модели
rocplot(fitted.prob, dat[, "y"], main = "Training Data")
# прямая случайного классификатора
abline(a = 0, b = 1, lty = 3, lwd = 2)
```

## Лучшая модель на тестовой выборке

```{r}
# график для тестовой выборки
fitted.prob <- predict(svmfit.opt, dat.te, type = "prob",
                       probability = TRUE)
fitted.prob <- attr(fitted.prob, "probabilities")[, 2]

# матрица неточностей на тестовой (p = 0.01)
tbl2 <- table(Predicts = predict(svmfit.opt, dat.te), Fact = dat.te$y)
tbl2

# точность
ACC <- round(sum(diag(tbl2))/sum(tbl2),3)  
ACC

# чувствительность
TPR <- round(tbl2[2,2]/sum(tbl2[2,]),3)  
TPR

# специфичность
SPC <- round(tbl2[1,1]/sum(tbl2[1,]),3)  
SPC

# ROC-кривая для тестовой выборки
rocplot(fitted.prob, dat.te$y, main = "Test Data")
# прямая случайного классификатора
abline(a = 0, b = 1, lty = 3, lwd = 2)
```

Как видно из графиков ROC-кривых, и для обучающей, и для тестовой выборок значение AUC менее 0.5, а значит классификатор действует с точностью до наоборот: если положительные классификации назвать отрицательными и наоборот, классификатор будет работать лучше. Учтём это при сравнении моделей на тестовой выборке.

### Сравнение моделей (логистическая регрессия, LDA, SVM) на тестовой выборке

```{r}
# логистическая регрессия
model.logit <- glm(y ~ ., data = dat, family = 'binomial')
summary(model.logit)

# прогноз: вероятности принадлежности классу Type = 2
p.logit <- predict(model.logit, dat.te, 
                  type = 'response')

Forecast1 <- factor(ifelse(p.logit > 0.5, 2, 1),
                  levels = c(1, 2),
                  labels = c('0', '1'))

# считаем 1-SPC и TPR для всех вариантов границы отсечения
x1 <- NULL    # для (1 - SPC)
y1 <- NULL    # для TPR

# заготовка под матрицу неточностей
tbl1 <- as.data.frame(matrix(rep(0, 4), 2, 2))
rownames(tbl1) <- c('fact.0', 'fact.1')
colnames(tbl1) <- c('predict.0', 'predict.1')

# цикл по вероятностям отсечения
for (p in seq(0, 1, length = 501)){
    # прогноз
    Forecast1 <- factor(ifelse(p.logit > p, 2, 1),
                        levels = c(1, 2),
                        labels = c('0', '1'))

    # фрейм со сравнением факта и прогноза
    df.compare <- data.frame(Fact = dat.te$y, Forecast = Forecast1)

    # заполняем матрицу неточностей
    tbl1[1, 1] <- nrow(df.compare[df.compare$Fact == '0' & df.compare$Forecast == '0', ])
    tbl1[2, 2] <- nrow(df.compare[df.compare$Fact == '1' & df.compare$Forecast == '1', ])
    tbl1[1, 2] <- nrow(df.compare[df.compare$Fact == '0' & df.compare$Forecast == '1', ])
    tbl1[2, 1] <- nrow(df.compare[df.compare$Fact == '1' & df.compare$Forecast == '0', ])

    # считаем характеристики
    TPR <- tbl1[2, 2] / sum(tbl1[2, ])
    y1 <- c(y1, TPR)
    SPC <- tbl1[1, 1] / sum(tbl1[1, ])
    x1 <- c(x1, 1 - SPC)}

# LDA
model.lda <- lda(y ~ ., data = dat)

# прогноз: вероятности принадлежности классу Type = 2
p.lda <- predict(model.lda, dat.te, type = 'response')

x2 <- NULL    # для (1 - SPC)
y2 <- NULL    # для TPR

# заготовка под матрицу неточностей
tbl2 <- as.data.frame(matrix(rep(0, 4), 2, 2))
rownames(tbl2) <- c('fact.0', 'fact.1')
colnames(tbl2) <- c('predict.0', 'predict.1')

# цикл по вероятностям отсечения
for (p in seq(0, 1, length = 501)){
  # прогноз
  Forecast2 <- factor(ifelse(p.lda$posterior[, '1'] > p, 2, 1),
                      levels = c(1, 2),
                      labels = c('0', '1'))
  
  # фрейм со сравнением факта и прогноза
  df.compare <- data.frame(Fact = dat.te$y, Forecast = Forecast2)
  
  # заполняем матрицу неточностей
  tbl2[1, 1] <- nrow(df.compare[df.compare$Fact == '0' & df.compare$Forecast == '0', ])
  tbl2[2, 2] <- nrow(df.compare[df.compare$Fact == '1' & df.compare$Forecast == '1', ])
  tbl2[1, 2] <- nrow(df.compare[df.compare$Fact == '0' & df.compare$Forecast == '1', ])
  tbl2[2, 1] <- nrow(df.compare[df.compare$Fact == '1' & df.compare$Forecast == '0', ])
  
  # считаем характеристики
  TPR <- tbl2[2, 2] / sum(tbl2[2, ])
  y2 <- c(y2, TPR)
  SPC <- tbl2[1, 1] / sum(tbl2[1, ])
  x2 <- c(x2, 1 - SPC)
}

# строим ROC-кривую
par(mar = c(5, 5, 1, 1))

# кривая (логистическая регрессия)
plot(x1, y1, type = 'l', col = 'blue', lwd = 3,
     xlab = '(1 - SPC)', ylab = 'TPR', 
     xlim = c(0, 1), ylim = c(0, 1), main = 'Тестовая выборка')

# кривая (LDA)
lines(x2, y2, type = 'l', col = 'red', lwd = 3)

# кривая (SVM обр.)
rocplot(-fitted.prob, dat.te$y, add=T, col = 'green')

# прямая случайного классификатора
abline(a = 0, b = 1, lty = 3, lwd = 2)

# легенда
legend('bottomright', names <-  c('Логист. кривая', 'LDA', 'SVM (обр.)'), lty = 1, col = c('blue', 'red', 'green'))
```

Сравнивая ROC-кривые, полученные на тестовой выборке, видно, что LDA-модель обладает большей предсказательной способностью, чем логистическая регрессия и SVM(обр.). 
